【裁判字號】    98,交聲,1091
【裁判日期】    980527
【裁判案由】    違反道路交通管理處罰條例聲明異議
【裁判全文】
臺灣桃園地方法院交通事件裁定        98年度交聲字第1091號
原處分機關  交通部公路總局新竹區監理所中壢監理站
異  議  人
即受處分人  甲○○
上列受處分人甲○○因違反道路交通管理處罰條例案件，對於原
處分機關中華民國98年4 月24日所為之處分（原處分案號：壢監
裁字第裁53-DB0000000號）聲明異議，本院裁定如下：
    主  文
原處分撤銷。
甲○○汽車駕駛人，駕駛汽車經測試檢定酒精濃度超過規定標準
，處罰鍰新臺幣貳萬肆仟元，並施以道路交通安全講習。
    理  由
一、原處分意旨略以：本件異議人即受處分人甲○○於民國98年
    1 月3 日凌晨1 時50分許，駕駛車牌號碼V3-7863 號自用小
    客車，行經桃園縣中壢市○○○○段與文德路口，為桃園縣
    政府警察局中壢分局大崙派出所警員攔停舉發「酒後駕車（
    攔停），該員經警方攔查後於漱口，警方對其實施酒測值為
    0.33 MG/L 」違反道路交通管理事件，並依道路交通管理處
    罰條例第35條第1 項第1 款規定，以桃警局交字第DB000000
    0 號舉發違反道路交通管理事件通知單當場掣單舉發，異議
    人於收受該舉發通知單後，於法定期限內向交通部公路總局
    新竹區監理所中壢監理站陳述不服舉發，原處分機關仍認定
    受處分人有前開違規行為，乃於98年4 月24日，依據道路交
    通管理處罰條例第35條第1 項第1 款及道路交通管理事件統
    一裁罰基準表之規定，裁處受處分人罰鍰新臺幣（下同）24
    ,000 元 ，吊扣駕駛執照12個月，並施以道路交通安全講習
    等語。
二、聲明異議意旨略以：異議人即受處分人甲○○，於98年1 月
    3 日凌晨1 時50分許，駕駛車牌號碼V3-7863 號自用小客車
    ，行經桃園縣中壢市○○○○段與文德路口，遭桃園縣政府
    警察局中壢分局大崙派出所警員攔停舉發「酒後駕車（攔停
    ），該員經警方攔查後於漱口，警方對其實施酒測值為0.33
    MG/L」，並以桃警局交字第DB0000000 號舉發違反道路交通
    管理事件通知單當場掣單舉發，惟異議人因酒後駕車之違規
    行為遭原處分機關吊扣持有之職業聯結車駕駛執照部分，基
    於人民生活工作權之保障，吊扣駕駛執照之處分應只能吊扣
    異議人違規當時所駕駛車種的駕照，而異議人違規當時所駕
    駛之車輛係一般自用小客車，原處分機關不應逕行吊扣異議
    人所持有之職業聯結車駕駛執照，況異議人以駕駛職業聯結
    車為生，若吊扣該執照將嚴重影響異議人生計，故認原處分
    機關吊扣異議人駕駛執照12個月之處分顯有錯誤，為此聲明
    異議請求撤銷原處分云云。
三、按汽車駕駛人飲用酒類或其他類似物後其吐氣所含酒精濃度
    超過每公升0.25毫克或血液中酒精濃度超過百分之0.05以上
    者，不得駕車，道路交通安全規則第114 條第2 款定有明文
    。又按汽車駕駛人，駕駛汽車經測試檢定酒精濃度超過規定
    標準者，處15,000元以上60,000元以下罰鍰，並當場移置保
    管其車輛及吊扣其駕駛執照1 年，並應接受道路交通安全講
    習，道路交通管理處罰條例第35條第1 項第1 款、第24條第
    1 項第2 款分別定有明文。
四、經查：
（一）本件異議人於98年1 月3 日凌晨1 時50分許，駕駛車牌號
      碼V3-7863 號自用小客車，行經桃園縣中壢市○○○○段
      與文德路口，為警攔檢查獲，並經測試其呼氣酒精濃度已
      達每公升0.33毫克，原處分機關乃以駕駛人酒精濃度超過
      規定標準（每公升0.25-0.4毫克）為由，依道路交通管理
      處罰條例第35條第1 項第1 款之規定，裁處異議人罰鍰24
      ,000 元 ，及吊扣汽車駕駛執照12個月並施以道安講習之
      事實，有酒精濃度測定紀錄表、桃園縣政府警察局98年1
      月3 日桃警局交字第DB0000000 號舉發違反道路交通管理
      事件通知單、交通部公路總局新竹區監理所98年4 月24日
      壢監裁字第裁53-DB0000000號違反道路交通管理事件裁決
      書各1 紙附卷可稽。
（二）按道路交通管理處罰條例第68條已於94年12月14日修正，
      查其修正過程與修正條文，立法委員認為原條文「汽車駕
      駛人，因違反本條例及道路交通安全規則之規定，受吊扣
      或吊銷駕駛執照處分時，受吊扣或吊銷其持有各級車類之
      駕駛執照」將違法或違規駕駛人所持有各級車類之駕駛執
      照一併吊扣或吊銷，失之過酷，對於人民工作與生活影響
      過鉅，有違比例原則，經與交通部協商後，乃將其中「受
      吊扣處分者，吊扣其持有各級車類之駕駛執照」部分之規
      定刪除。是駕駛人違反道路交通管理處罰條例第35條第1
      項第1 款之規定而受吊扣駕駛執照處分時，依修正後同法
      第68條規定並參照其修正意旨，應僅得吊扣違規或違法當
      時駕駛車類之駕駛執照。又酒醉駕車行為均製造法所不容
      許之風險，以風險製造之立場觀之，並不因駕駛車輛種類
      之不同，而有所差別，但從風險實現之觀點而言，酒醉駕
      駛車類之不同，其對於交通安全衍生之實害結果也有所差
      異，如駕駛人駕駛低一級之車類違反本條例之規定時，不
      論其所造成之實害結果，而一律吊扣駕駛人所持有之各類
      駕照，亦有違反相同事件相同處理，不同事件不同處理之
      平等原則（臺灣高等法院暨所屬法院97年法律座談會刑事
      類提案第40號討論暨審查意見同此意旨）。是參諸上開道
      路交通管理處罰條例第68條之修正過程與修正理由，行為
      人有道路交通管理處罰條例第35條第1 項第1 款所規定之
      違規行為，須吊扣駕駛執照時，應僅能吊扣行為人違法或
      違規當時駕駛車輛所憑之駕駛執照，不得再吊扣行為人所
      持有、與駕駛違規車輛無關之其他各級車類駕駛執照。
（三）查本件異議人於上開酒後駕車違規行為時，係駕駛自用小
      客車，此有上開舉發違反道路交通管理事件通知單附卷可
      憑，揆諸前開說明，修正後道路交通管理處罰條例第68條
      之規定，既將「吊扣」等字刪除，是依前開說明，駕駛人
      受吊扣駕駛執照處分時，不再吊扣其持有各級車類之駕駛
      執照，故原處分機關於作成吊扣駕駛執照處分時，應就行
      為人所應吊扣之駕駛執照種類予以限定，始符合依法行政
      原則。然異議人於本件交通違規時，因業已取得較高級之
      職業聯結車駕駛資格，而依法將自用小客車之駕駛執照換
      領為職業聯結車之駕駛執照之情，有汽車駕照基本資料在
      卷可憑，故原處分吊扣異議人之汽車駕駛執照，即當係吊
      扣異議人唯一持有之職業聯結車駕駛執照，然揆諸前揭說
      明，異議人既係駕駛自用一般小客車違反道路交通管理處
      罰條例第35條第1 項第1 款之規定，依法自僅得吊扣其自
      用一般小客車駕駛執照12個月，並無得吊扣異議人持有他
      級駕駛執照之依據，原處分機關若因異議人無自用小客車
      駕駛執照可供吊扣，而逕行吊扣受處分人之職業聯結車駕
      駛執照，此舉顯已逾越修正後道路交通管理處罰條例第68
      條之規範意涵及範圍，是原處分吊扣異議人之職業聯結車
      駕駛執照部分之處分，於法即有未合。
五、綜上所述，異議人確有上開酒後駕車之違規行為，原處分機
    關依道路交通管理處罰條例第35條第1 項第1 款、道路交通
    管理事件統一裁罰基準表規定，裁處受處分人罰鍰24,000元
    ，並依同條例第24條第1 項第2 款規定施以道安講習處分，
    核無違誤。然原處分機關未審酌「吊扣駕駛執照12個月」規
    範之目的，在受處分人未領有自用小客車駕駛執照之情況下
    ，而為吊扣受處分人職業聯結車駕駛執照12個月部分之裁決
    ，難認合法，業如前述，因本件酒後駕車部分為一個違規行
    為，罰鍰與吊扣處分無從區分，受處分人雖未於異議聲明狀
    中對於酒後駕車罰鍰及道安講習部分提出異議，惟依道路交
    通管理處罰條例第89條規定，法院處理交通事件，準用刑事
    訴訟法第348 條之規定，則原處分關於前開部分與吊扣小型
    車汽車駕駛執照部分有全部及一部關係，應認均為異議聲明
    之效力所及，本院自得併為審酌，從而，異議人提起本件聲
    明異議，為有理由，應由本院將原處分撤銷，自為裁罰如主
    文所示，以期適法。
據上論斷，應依道路交通管理處罰條例第87條第2 項，道路交通
案件處理辦法第20條前段，裁定如主文。
中    華    民    國    98    年    5     月    27    日
                  交通法庭  法  官  張  詠  晶
以上正本證明與原本無異。
如不服本裁定，應於裁定送達後5 日內，向本院提出抗告狀（應
附繕本）。
                            書記官  王  峻  宏
中    華    民    國    98    年    6     月    4     日


司法院資訊處製作；財團法人民間司法改革基金會備份。
